臺灣桃園地方法院刑事判決
111年度訴字第863號
公  訴  人  臺灣桃園地方檢察署檢察官 
被      告  張嘉紘



選任辯護人  林庭暘律師
上列被告因違反毒品危害防制條例案件，經檢察官提起公訴（11
0年度偵字第42413號），本院判決如下：
    主  文
張嘉紘販賣第三級毒品，未遂，處有期徒刑貳年。緩刑參年，緩
刑期間付保護管束，並應向指定之政府機關、政府機構、行政法
人、社區或其他符合公益目的之機構或團體提供壹佰陸拾小時之
義務勞務。
扣案如附表編號1、2所示之物均沒收。
    事  實
一、張嘉紘知悉甲基-N,N-二甲基卡西酮屬於毒品危害防制條例第
    2條第3款所公告列管之第三級毒品，非經許可，不得非法販
    賣及持有，竟基於意圖營利販賣甲基-N,N-二甲基卡西酮之
    犯意，於民國110年11月18日18時20分許，以不詳方式連結至網
    際網路，以暱稱「桃園裝備數量有限」登入「Twitter」通訊
    軟體，並在前揭帳號自我介紹欄位中註記「限桃園區便宜出
    售有興趣可以私訊」，以此方式散布暗示販賣毒品訊息，嗣
    經員警李宜庭執行網路巡邏，遂喬裝買毒者向張嘉紘詢問毒
    品銷售相關資訊，張嘉紘隨即以通訊軟體微信暱稱「小約」
    傳送訊息予李宜庭暱稱「蕎」之微信帳號，雙方約定在桃園
    市○○區○○路000號見面，張嘉紘以新臺幣（下同）2,500元代
    價販售10包含有甲基-N,N-二甲基卡西酮成份之毒品咖啡包
    予李宜庭。迨於翌日0時30分許，張嘉紘依約前往上址，交
    付前揭毒品咖啡包10包予李宜庭時，為警當場查獲而未遂，
    當場扣得如附表所示之物，始悉上情。
二、案經新北市政府警察局新莊分局報告臺灣桃園地方檢察署偵
    查後起訴。
    理  由
壹、程序事項
一、按被告以外之人於審判外之言詞或書面陳述，除法律有規定
    者外，不得作為證據；被告以外之人於審判外之陳述，雖不
    符前四條之規定，而經當事人於審判程序同意作為證據，法
    院審酌該言詞陳述或書面陳述作成時之情況，認為適當者，
    亦得為證據。當事人、代理人或辯護人於法院調查證據時，
    知有第159 條第1 項不得為證據之情形，而未於言詞辯論終
    結前聲明異議者，視為有前項之同意，同法第159 條第1 項
    、第159 條之5 分別定有明文。經查，本判決下引用被告張
    嘉紘以外之人於審判外言詞陳述之證據能力，被告及其辯護
    人均於本院準備程序中對上開證據之證據能力表示沒有意見
    （本院卷第100頁），迄於言詞辯論終結前亦均未聲明異議
    。審酌該等具有傳聞證據性質之證據，其取得過程並無瑕疵
    或任何不適當之情況，與本案待證事實間復具有相當之關聯
    性，應無不宜作為證據之情事，認以之作為本案之證據，應
    屬適當，依上開規定，自得作為證據。
二、至下列所引用之非供述證據，業於本院審判期日依法踐行調
    查證據程序，又均與本案事實具有自然關聯性，復非實施刑
    事訴訟程序之公務員違背法定程序所取得，堪認均有證據能
    力。
貳、實體事項
一、認定事實所憑之證據及理由
　㈠上開犯罪事實，業據被告於警詢、偵查、本院準備程序及審
    理中均坦承不諱，此並有員警110年11月19日職務報告（見
    偵字卷第21頁）、被告之新北市政府警察局新莊分局搜索扣
    押筆錄、扣押物品目錄表（見偵字卷第35頁至第39頁）、對
    話譯文（見偵字卷第51頁至第53頁）、現場查獲照片共2張
    （見偵字卷第55頁）、扣案物照片共2張（見偵字卷第55頁
    反面）、被告之手機發佈訊息截圖照片共1張（見偵字卷第5
    7頁）、被告之TWITTER訊息截圖照片共4張（見偵字卷第57
    頁至第59頁）、被告之微信訊息截圖照片共5張（見偵字卷
    第59頁至第61頁）。又扣案如附表編號1所示之物，經送驗
    鑑定後，檢出含有甲基-N,N-二甲基卡西酮之成分，推估純
    質淨重約1.2176公克，此有臺北榮民總醫院111年2月7日北
    榮毒鑑字第C0000000、C0000000-Q號毒品成分鑑定書及毒品
    純度鑑定書在卷可查(見本院卷第81頁至第82頁)。從而，被
    告前開所為任意性自白，既有上開補強證據可以佐證，堪認
    與事實相符，應可採信。
  ㈡按我國法令對販賣毒品者臨以嚴刑，惟毒品仍無法禁絕，其
　　原因實乃販賣毒品存有巨額之利潤可圖，故販賣毒品者，如
　　非為巨額利潤，必不冒此重刑之險，是以有償販賣毒品者，
　　除非另有反證證明其出於非圖利之意思而為，概皆可認其係
　　出於營利之意而為。且販賣毒品係違法行為，非可公然為之
　　，有其獨特之販售通路及管道，復無公定價格，容易增減分
　　裝之份量，而每次買賣之價量，可能隨時依雙方關係深淺、
　　資力、需求量及對行情之認知、來源是否充裕、查緝鬆嚴、
　　購買者被查獲時供述購買對象之可能風險評估等，而異其標
　　準，非可一概而論，且販賣者從各種「價差」或「量差」或
　　「純度」謀取利潤方式，亦有差異，然其所圖利益之非法販
　　賣行為目的，則無二致，從而，除行為人記有帳冊、價量而
　　足資認定其實際獲利外，委難查得實情，是以，縱未確切查
　　得販賣賺取之實際差價，但除別有事證，足認係按同一價格
　　轉讓，確未牟利外，應認行為人交付毒品予買家之際，實有
　　獲取利益。故凡為販賣之不法行為者，其販入之價格必較售
　　出之價格低廉，而有從中賺取買賣差價牟利之意圖及事實，
　　應屬符合論理法則而不違背社會通常經驗之合理判斷。經查
    ，被告於行為時均為智識正常之成年人，對於販賣第三級毒
    品為檢警機關嚴予取締之犯罪行為當知之甚詳，竟攜帶本案
    毒品咖啡包前往交易，且依被告於本院審理程序時供稱：「
    如果販賣成功，1包可以淨賺30至50元」等語（見本院卷第1
    17頁），足認被告確有賺取價差以營利之主觀犯意。綜上，
    堪認被告主觀上具有營利之意圖無訛。
　㈢綜上所述，本案事證明確，被告上開犯行均堪以認定，應予
    依法論科。
二、論罪科刑：
　㈠按「誘捕偵查」在實務運作上一般區分為兩種類型，即「創
    造犯意型之誘捕偵查」與「提供機會型之誘捕偵查」；前者
    ，亦稱「陷害教唆」，指該行為人原不具犯罪之故意，純因
    司法警察之設計教唆，始萌生犯意，進而實施犯罪構成要件
    之行為者。「陷害教唆」係司法警察以引誘或教唆犯罪之不
    正當手段，使原無犯罪故意之人因而萌生犯意而實施犯罪行
    為，再進而蒐集其犯罪之證據而予以逮捕偵辦；縱其目的係
    在於查緝犯罪，但其手段顯然違反憲法對於基本人權之保障
    ，且已逾越偵查犯罪之必要程度，對於公共利益之維護並無
    意義，向為法所不許。後者，係指行為人原本即有犯罪之意
    思，偵查人員僅係提供機會讓其犯罪，於其犯罪時予以逮捕
    而言，亦稱為「釣魚偵查」，因行為人本即有犯罪之故意，
    雖與該行為人交涉之偵查機關所屬人員或其合作者，實際上
    並無使犯罪完成之真意，但該行為人應成立未遂犯（最高法
    院110 年度台上字第5054號判決意旨參照）。經查，被告以
    暱稱「桃園裝備數量有限」登入「Twitter」通訊軟體，並
    在前揭帳號自我介紹欄位中註記「限桃園區便宜出售有興趣
    可以私訊」，以此方式散布暗示販賣毒品訊息，且以通訊軟
    體微信暱稱「小約」傳送訊息予暱稱「蕎」之喬裝員警之微
    信帳號，並與員警談妥毒品交易事宜，可知被告本即有販賣
    第三級毒品咖啡包之犯意，警員僅係以引誘之方式使被告暴
    露犯罪事證，乃機會提供型之合法誘捕行為，與犯意誘發型
    之陷害教唆有別。而被告與員警談妥毒品交易之行為，已著
    手販賣第三級毒品咖啡包行為之實行，僅因喬裝警員自始無
    購買之真意，故事實上不能完成犯行，而止於未遂。
  ㈡核被告所為，係犯毒品危害防制條例第4條第6項、第3項之販
    賣第三級毒品未遂罪。被告意圖販賣而持有毒品之低度行為
    ，應為販賣未遂之高度行為所吸收，不另論罪。
　㈢刑之加重減輕：
　　1.被告已著手於販賣第三級毒品罪之實行，惟因喬裝買家之
      警員並無實際買受之真意，事實上不能真正完成買賣，而
      未生犯罪既遂之結果，其犯罪尚屬未遂，爰依刑法第25條
      第2項規定減輕其刑。
    2.按毒品危害防制條例第17條第2項關於「犯第4條至第8條
      之罪於偵查及歷次審判中均自白者，減輕其刑」之規定，
      旨在獎勵犯罪人之悛悔，同時使偵查或審判機關易於發現
      真實，以利毒品查緝，俾收防制毒品危害之效，苟被告於
      偵查及審判中均有自白，即應依法減輕其刑。本案被告就
      其所犯販賣第三級毒品未遂之犯行，業經其於偵查及本院
      審理時均自白不諱，業如前述，應依毒品危害防制條例第
      17條第2項之規定減輕其刑。而被告之刑有上開2種減刑事
      由，應依該等規定減輕其刑，並依刑法第70條之規定遞減
      輕之。
　 ㈣爰審酌被告正值青年，不思以正當途徑獲取財物，明知毒品
     危害身心甚劇，且一經成癮，甚且影響社會治安，危害深
     遠，竟無視政府制定毒品危害防制條例杜絕毒品犯罪之禁
     令，販賣第三級毒品藉以牟利，助長施用毒品之行為，致
     使施用毒品者沈迷於毒癮而無法自拔，戕害國民身心健康
     非輕，間接危害社會、國家，所為實屬不該，惟念其犯後
     始終坦承犯行，尚具悔意，且未及販出毒品即遭查獲，尚
     未產生實質危害，兼衡被告於警詢時自陳高中畢業之智識
     程度、職業為服務業、家庭經濟狀況小康之生活狀況（見
     偵字卷第23頁），及其為本案犯行之動機、目的、手段、
     所生危害及本案毒品之數量及價格，暨被告之素行等一切
     情狀，量處如主文所示之刑。
　 ㈤被告前未曾因故意犯罪受有期徒刑以上刑之宣告，有臺灣高
     等法院被告前案紀錄表1份在卷可稽，念其因一時失慮，致
     罹刑典，犯後始終坦承犯行，尚具悔意，經此刑之宣告後
     ，應知所警惕，信無再犯之虞，因認對其所處之刑以暫不
     執行為適當，爰依刑法第74條第1項第1款規定宣告緩刑3年
     ，以啟自新。又為使被告於緩刑期間內，能知所戒惕，並
     導正其行為，爰依刑法第74條第2項第5款規定，命被告向
     指定之政府機關、政府機構、行政法人、社區或其他符合
     公益目的之機構或團體提供160小時之義務勞務，及依刑法
     第93條第1項第2款之規定，諭知於緩刑期間付保護管束，
     俾使被告培養正確法治觀念。
三、沒收部分：
　1.按毒品危害防制條例第18條第1項後段規定查獲之第三、四
    級毒品，無正當理由而擅自持有者，沒入銷燬之；此應沒入
    銷燬之毒品，專指查獲施用或持有（未成罪）之第三、四級
    毒品而言；倘屬同條例相關法條明文規定處罰之犯罪行為，
    即非該條項應依行政程序沒入銷燬之範圍；再同條例對於查
    獲之製造、運輸、販賣、意圖販賣而持有、以非法方法使人
    施用、引誘他人施用及轉讓、持有一定數量以上第三、四級
    毒品之沒收，並無特別規定，如其行為已構成犯罪，則該毒
    品即屬不受法律保護之違禁物，應回歸刑法之適用（最高法
    院98年度台上字第2889號、99年度台上字第2733號判決意旨
    參照）。經查，扣案如附表編號1所示之毒品咖啡包，乃係
    被告於本案販賣之第三級毒品，而其販賣第三級毒品之行為
    ，既係毒品危害防制條例明文規定處罰之犯罪行為，揆諸前
    揭說明，屬違禁物，應依刑法第38條第1項之規定諭知沒收
    。至鑑驗用罄之部分，因已滅失不復存在，爰不再為沒收之
    諭知。又盛裝前開毒品之外包裝袋，以現今採行之鑑驗方式
    ，包裝袋仍會殘留微量毒品而無法將之完全析離，應整體視
    為毒品之一部，均依刑法第38條第1項之規定，併宣告沒收
    之。
　2.次按犯第4條至第9條、第12條、第13條或第14條第1項、第2
    項之罪者，其供犯罪所用之物，不問屬於犯罪行為人與否，
    均沒收之，毒品危害防制條例第19條第1項定有明文。經查
    ，扣案如附表編號2之手機1支，屬被告所有，且被告於本院
    審理程序時自承持該手機與警察連絡交易毒品所用(見本院
    卷第117頁)，應依毒品危害防制條例第19條第1項規定宣告
    沒收。
據上論斷，應依刑事訴訟法第299條第1項前段，判決如主文。
中　　華　　民　　國　　111 　年　　12　　月　　20　　日
                  刑事第七庭審判長法　官　陳佳宏
　　　　　　　　　　　　　　　　　法　官　黃弘宇
　　　　　　　　　　　　　　　　　法　官　方楷烽
以上正本證明與原本無異。
如不服本判決，應於判決送達後20日內，向本院提出上訴狀。
                                  書記官　詹右辰
中　　華　　民　　國　　111 　年　　12　　月　　20　　日
附錄本案論罪科刑法條：
毒品危害防制條例第4條
製造、運輸、販賣第一級毒品者，處死刑或無期徒刑；處無期徒
刑者，得併科新臺幣 3 千萬元以下罰金。
製造、運輸、販賣第二級毒品者，處無期徒刑或 10 年以上有期
徒刑，得併科新臺幣 1 千 5 百萬元以下罰金。
製造、運輸、販賣第三級毒品者，處7年以上有期徒刑，得併科
新臺幣1千萬元以下罰金。
製造、運輸、販賣第四級毒品者，處 5 年以上 12 年以下有期
徒刑，得併科新臺幣 5 百萬元以下罰金。
製造、運輸、販賣專供製造或施用毒品之器具者，處 1 年以上7
 年以下有期徒刑，得併科新臺幣 1 百 50 萬元以下罰金。
前五項之未遂犯罰之。

附表：
編號 物品 數量 鑑定結果 備註 1 毒品咖啡包(灰色迷彩包裝袋，香港555三五內衣標誌圖案) 10包 檢出甲基-N,N-二甲基卡西酮成分(驗前含袋毛重72.7763公克，驗前淨重63.7510公克，測得純度約1.91%，純質淨重推估約1.2176公克) 臺北榮民總醫院111年2月7日北榮毒鑑字第C0000000、C0000000-Q號毒品成分鑑定書及毒品純度鑑定書 2 Iphone12手機 1支  含SIM卡1張 (IMEI：000000000000000)